【裁判字號】    98,上重訴,1157
【裁判日期】    990421
【裁判案由】    殺人等
【裁判全文】
臺灣高等法院臺南分院刑事判決      98年度上重訴字第1157號
上   訴   人  臺灣臺南地方法院檢察署檢察官
上訴人即被告  乙○
選任辯護人  許明德律師
            鄭勝智律師
            蔡淑文律師
上列上訴人即被告因殺人等案件，不服臺灣臺南地方法院98年度
重訴字第6號中華民國98年11月9日第一審判決（起訴案號：臺灣
臺南地方法院檢察署97年度偵字第18138號、98年度偵字第815、
1246號），提起上訴，本院判決如下：
    主  文
原判決撤銷。
乙○殺人，處無期徒刑，褫奪公權終身。
其他被訴恐嚇危害己○○安全部分，無罪。
    事  實
一、乙○與劉芳瑜原係大學同班同學，並為男女朋友關係，雙方
    於民國97年8月間因感情生變而分手。同年11月10日，乙○
    由劉芳瑜親口告知與同班同學己○○交往後，萬念俱灰，起
    意殺害劉芳瑜後同歸於盡。故時以口頭、電話、手機簡訊或
    在網站上留言，恐嚇劉芳瑜稱：「妳帶走我全部，我也要帶
    妳走」等語，致劉芳瑜心生畏懼。己○○因恐乙○對劉芳瑜
    不利，乃搬至劉芳瑜臺南縣麻豆鎮關帝廟16之16號租處，以
    就近保護劉芳瑜。同年12月16日上午9時許，乙○飲酒後在
    教室喧鬧，經校方送醫後通知家屬帶回台北住處。翌（17）
    日上午8、9時許，乙○未告知家人即自行駕駛車號1067-MS
    號自小客車返回麻豆，家人發現車子不見後，曾打電話詢問
    乙○，乙○則佯稱前往麻豆租屋處取回行李，以取信家人，
    而展開其殺害劉芳瑜後同歸於盡之計劃。同日下午3時57分
    許，先在臺南縣佳里鎮「大潤發」賣場，購買5公升礦泉水4
    桶、5公升裝沙拉油一桶、3公斤裝木炭2包；翌（18）日清
    晨5時26分許，再駕駛上開車號自小客車前往臺南縣西港鄉
    營西村統一精工股份有限公司「西港加油站」加油，並將前
    一日所購買之4桶礦泉水倒掉，以空桶加滿汽油，計劃駕車
    撞死劉芳瑜後，抱走劉芳瑜，前往臺南縣新市鄉某處向日葵
    花田，以事先準備之汽油、木炭、沙拉油及車上預備之小型
    瓦斯罐引燃汽車後自焚並焚燒劉芳瑜遺體。乙○加油完畢，
    準備妥當，隨即駕車至臺南縣麻豆鎮關帝廟16之16號劉芳瑜
    租處巷口對面等候劉芳瑜出門上學。迄同日上午8時許，乙
    ○見己○○騎乘車號P5K-166號機車搭載劉芳瑜出門，即駕
    車尾隨，沿麻豆鎮○○○路（南176線公路）由西往東行駛
    ，至南176線公路22.4公里處，己○○發覺乙○緊跟在後，
    加速至時速70公里，乙○竟基於殺害劉芳瑜之直接故意，及
    殺害己○○之未必故意，以高於時速70公里以上之速度，自
    後猛烈撞擊己○○所騎乘之P5K-166號機車車尾擋泥板、排
    氣管附近位置，致機車後座之劉芳瑜身體彈起後先撞擊乙○
    所駕駛之自小客車擋風玻璃後，再摔落於內側快車道上；駕
    駛機車之己○○則摔落於外側快車道，而己○○所騎乘之機
    車右側倒地，一路滑行長達135.3公尺距離後始行停止。乙
    ○見劉芳瑜倒地後，接續其殺人犯意，竟駕車前行後，再迴
    轉逆向行駛，以時速5至10公里之時速，緩慢自躺在地上、
    尚有呼吸之劉芳瑜身上輾壓而過，並撞開由蕭瑋婷所騎乘、
    為防護劉芳瑜而停放在其身後之車號MBP-866號機車後，繼
    續前行後迴轉，再以時速40至50公里之速度，自機慢車道向
    劉芳瑜所躺臥之內側車道駛來，明知己○○站在劉芳瑜身體
    前阻擋，仍接續其殺害己○○之未必故意及劉芳瑜之直接故
    意，朝己○○衝撞，並第二次自劉芳瑜身上輾壓而過。己○
    ○受衝撞後，趴倒在乙○車前引擎蓋上，乙○駕車朝安全島
    上而去，己○○滾下引擎蓋，乙○汽車左前輪胎跨上安全島
    撞及己○○右腳踝（未成傷）。乙○嗣倒車至劉芳瑜身體前
    方，打開後行李箱門，下車欲將劉芳瑜抱上自小客車，因力
    氣不足以抱起劉芳瑜，且經一旁之同學袁本成、蕭瑋婷及路
    人阻止，始未如願。嗣警方據報前往處理，而當場查獲乙○
    。劉芳瑜雖經送醫救治，仍因蜘蛛網膜下腔出血、腦挫傷、
    第一頸椎脫位、多處肋骨骨折及肺臟破裂併氣血胸、腹腔臟
    器破裂出血及恥骨骨折等傷害，終致神經性、低血溶性及呼
    吸性休克，延於97年12月18日上午10時35分不治死亡。另己
    ○○雖倖免於難，仍因遭乙○駕車自後追撞而受有頸部挫傷
    、左肘、雙手、右臀、雙膝多處擦傷之傷害。
二、案經臺灣台南地方法院檢察署檢察官相驗後簽分，被害人劉
    芳瑜之父母丁○○、丙○○、被害人己○○等三人告訴，及
    台南縣警察局麻豆分局報請臺灣台南地方法院檢察署檢察官
    偵查起訴。
    理  由
甲、有罪部分：
一、證據能力部分：
  (一)按被告以外之人於檢察事務官、司法警察官或司法警察調查
    中所為之陳述，與審判中不符時，其先前之陳述具有較可信
    之特別情況，且為證明犯罪事實存否所必要者，得為證據，
    刑事訴訟法第159條之2定有明文。查證人袁本成、黃鈞威、
    王聽獻等三人於警詢中之證述，核與其等於偵訊、原審審理
    時之證詞大致相符，是其等於司法警察調查中所為之陳述，
    已非不可或缺，自無必要性，而均無證據能力。
  (二)另按被告以外之人於偵查中向檢察官所為之陳述，除顯有不
    可信之情況者外，得為證據；又被告以外之人於審判外之陳
    述，雖不符前四條之規定，而經當事人於審判程序同意作為
    證據，法院審酌該言詞陳述或書面陳述作成時之情況，認為
    適當者，亦得為證據；當事人、代理人或辯護人於法院調查
    證據時，知有第159條第1項不得為證據之情形，而未於言詞
    辯論終結前聲明異議者，視為有前項之同意，刑事訴訟法第
    159條之1第2項、第159條之5定有明文。查本件被告對於本
    案以下所引被告以外之人於審判外之陳述或非供述證據，均
    明示同意具有證據能力（本院卷第72頁參照）。審酌各該證
    據均依法定程式作成，且經於審判期日就上開證據進行調查
    、辯論，並未發現有不當取供之情事，故認宜作為本件犯罪
    之證據，有證據能力。
二、訊據被告乙○固不否認其因與被害人劉芳瑜分手，為求同歸
    於盡而擬定本件殺人計畫，及於97年12月18日上午8時許駕
    車衝撞被害人己○○、劉芳瑜騎乘之機車，並二次迴車後下
    車要帶走被害人劉芳瑜時遭人阻止，隨後被害人劉芳瑜於同
    日上午10時許即因遭被告開車衝撞及輾壓之行為導致傷勢過
    重不治身亡等情，惟矢口否認有何殺害告訴人己○○之行為
    及犯意，辯稱：伊與被害人劉芳瑜於97年7、8月間分手，因
    無法挽回被害人劉芳瑜之感情，曾於97年11月11日在同學住
    處8樓試圖跳樓自殺未果，遂萌生與被害人劉芳瑜同死之念
    頭，迄至事發期間伊固有因同學邀約而在麻豆附近河堤旁與
    告訴人己○○打上一架，但並未對其為恐嚇言語，因伊無意
    成為第二個洪曉慧，只想帶走被害人劉芳瑜與之同歸於盡，
    因此伊開車衝撞被害人己○○、劉芳瑜時，伊只想讓告訴人
    己○○摔下車而已，並無殺死己○○之意欲。至於是否有二
    次輾壓劉芳瑜，並不確定云云。
  (一)被告因情變而起意殺害劉芳瑜後同歸於盡：查被告乙○於警
    詢時供稱：「我從96年1月23日起與劉芳瑜交往，一直到97
    年8月中旬分手。」「我對她那麼好怎麼可以跟我分手，而
    且她答應我不再交男朋友，但分手沒多久就跟己○○在一起
    ，而且她交的男朋友沒有比我好，吃穿都用女生的，所以我
    才會心有不甘，嚥不下這口氣，我覺得活著已經沒有意義了
    ，想跟她同歸於盡在另一個世界在一起」等語（警卷第5-6
    頁）。另於偵查中供稱：（你為什麼要故意追撞他們？）感
    情因素，我想要跟劉芳瑜同歸於盡。有同歸於盡這個想法是
    從11月10日知道她交了新的男朋友就有這個想法，只是一直
    沒有辦法做這些事，之所以會這樣做是已經崩潰。分手後，
    口頭有過1次恐嚇要跟劉芳瑜同歸於盡，簡訊有用暗喻的方
    式等語（相驗卷第61至62頁）。我在97年11月10日知道劉芳
    瑜跟己○○在一起，知道後痛苦，覺得活著沒意思想自殺。
    劉芳瑜親口跟我說這件事當下我就不想活了。我曾在朋友陳
    冠豪8樓的租屋處要跳樓，被同學及父母親阻止了等語（偵
    查卷第120頁）。證人己○○於原審證稱：我約於97年10月
    初開始與劉芳瑜交往，乙○與劉芳瑜交往約2年，他們分手
    的時間大概是97年8月。97年12月18日案發當時，我與劉芳
    瑜住在一起。案發前乙○有透過電話對劉芳瑜恐嚇說要帶她
    一起走等語（原審卷第189至190頁）。另證人袁本成於偵查
    中亦證稱：以前乙○跟我住同一層，他因為感情精神不好晚
    上常常大哭，有一次他說最好的辦法就是跟劉芳瑜同歸於盡
    等語（相驗卷第53頁）。而證人蕭瑋婷於原審亦證稱：看過
    無名網站，乙○留言給劉芳瑜，表示「妳帶走我全部，我也
    要帶妳走」等語（原審卷第124頁）。綜上被告自白及證人
    證詞，足認被告乙○與劉芳瑜於97年8月中旬分手，精神上
    已感痛苦，97年11月10日復自被害人劉芳瑜口中得知劉芳瑜
    與己○○交往並同住一處之事實，萬念俱灰，除於97年11月
    11日即一度欲跳樓自殺外，更起意殺害劉芳瑜後同歸於盡，
    故屢次以口頭、電話、手機簡訊或在網站上留言「妳帶走我
    全部，我也要帶妳走」等語內容乙節，應與事實相符。
  (二)被告於97年12月16日因飲酒後在教室喧鬧，經校方送醫後通
    知家屬帶回台北住處後，翌（17）日即開始展開其殺害劉芳
    瑜後同歸於盡計劃：被告乙○於偵查中供稱：在97年12月16
    日早上天剛亮的時候在朋友林育緯租屋處喝高粱酒跟威士忌
    。喝醉酒後有到教室喧鬧。後來被學校送到麻豆新樓醫院，
    16日當天家裡爸爸跟阿公、阿媽來看我。爸爸跟阿公輪流開
    我在麻豆使用的這部1067-MS號自小客車帶我回台北。隔天
    早上8、9點沒有告訴家人，又開車從台北回台南。他們發現
    車子不見有打電話給我，我騙他們說我要下去把行李拿回家
    。我先回我在麻豆租的房子，當時大概中午十二點到一點，
    在房間裡把我認為重要的東西例如跟劉芳瑜交往中間的一些
    卡片、照片，還有用手機自拍一段類似遺言的影片，把它放
    在床上明顯的地方，那時候就已經決定要跟劉芳瑜同歸於盡
    ，之後就去附近的大賣場買一些木炭、礦泉水、瓦斯、沙拉
    油，買完差不多傍晚了，就回來麻豆去同學林育緯租房子的
    地方，跟他拿我的筆記型電腦，拿完了再回去我的租屋處，
    然後才輸入類似遺書的那些字。然後去附近便利商店買一個
    小紙箱，把我所有跟劉芳瑜交往之中的照片跟資料存入隨身
    碟放入那個箱子裡，還有劉芳瑜寫給我的卡片及寫一些對不
    起她爸爸、媽媽的話放到箱子裡，寫好後到半夜出去加油站
    買汽油的時候再一起拿去寄。買完汽油我就先開車到劉芳瑜
    的租屋處，進去他們的停車場，確認她有沒有在那邊，我有
    看到她的機車跟安全帽都在，然後就在租屋處巷口外等她上
    課等語（偵查卷第116至117頁）。另供稱：這些東西是在佳
    里鎮的大潤發大賣場買了4瓶礦泉水，出賣場就把水倒掉，
    到往西港鄉的路上某家派出所附近的加油站用那4個保特瓶
    去裝盛汽油。我車子放這些易燃物是打算跟她同歸於盡。昨
    天開始買的，二、三天前開始計畫，有同歸於盡這個想法是
    從11月10日知道她交了新的男朋友就有這個想法，只是一直
    沒有辦法做這些事，之所以會這樣做是已經崩潰了（相驗卷
    第61頁）。此外，並有被告乙○於97年12月18日凌晨5時26
    分於西港鄉後營村統一精工速邁樂加油情形相片8張、發票2
    紙、臺南縣警察局麻豆分局扣押物品目錄表【扣押物：統一
    宅即便包裹（內含隨身碟1個、相簿1本、便條紙留言1張）
    】、被告乙○透過宅急便快遞給被害人屏東家屬包裹相片6
    張（偵卷第46至49頁、第52至53頁、第57至60頁）及乙○所
    購買，放置於車內以礦泉水保特瓶盛裝之汽油、沙拉油、木
    炭等現場照片（警卷第44至46頁）在卷可憑，被告上開自白
    應與事實相符，而可採信。
  (三)案發當日清晨6時許，被告駕車在劉芳瑜租處巷口對面守候
    ，俟發現己○○騎乘機車搭載劉芳瑜出門，即駕車尾隨，在
    麻豆鎮○○○路（南176線公路）22.4公里處，以高於時速
    70公里以上之速度，自後猛烈撞擊己○○所騎乘之P5K-166
    號機車車尾擋泥板、排氣管附近位置，致劉芳瑜摔落車道後
    ，再駕車輾壓劉芳瑜身體2次，並欲抱走劉芳瑜遭阻，而未
    如願：
  1.查被告乙○於案發當日清晨6時許，駕車在劉芳瑜租處巷口
    對面守候，迄同日上午8時許，發現己○○騎乘機車搭載劉
    芳瑜出門，即駕車尾隨，在麻豆鎮○○○路（南176線公路
    ）22.4公里處，自後追撞己○○、劉芳瑜所共乘之機車，致
    己○○、劉芳瑜兩人均摔落車道等情，已據被告乙○供承不
    諱（偵查卷第118頁、相驗卷第61頁），核與目擊證人蕭瑋
    婷、袁本成於原審證述相符（原審卷第120至122頁、第129
    頁），堪認為真實。
  2.另查，己○○所騎乘之P5K-166號機車車尾排氣管損壞變形
    ，其上有白色外來轉移漆附著，另車牌亦遭撞落，後車輪擋
    泥板上則有一矩形印痕，經測量印痕長度約8.5公分；被告
    所駕駛之1067-MS號自小客車前保險桿中段發現有矩形印痕
    ，長度與P5K-166號機車後車輪擋泥板上矩形印痕之長度相
    近等情，有臺南縣警察局麻豆分局所拍攝跡證照片在卷可憑
    （附於臺南縣警察局麻豆分局乙○涉殺人案勘察報告第30頁
    反面，跡證照片編號第79、80；第40頁反面、第41頁反面、
    第42頁，跡證照片編號第124、128、129、130）。而被告所
    駕駛之1067-MS號自小客車顏色為白色，亦有照片可憑，足
    認被告駕車係自後追撞己○○所騎乘之P5K-166號機車車尾
    擋泥板、排氣管附近位置甚明。
  3.被告乙○駕車自後追撞己○○、劉芳瑜所共乘機車當時之時
    速高於時速70公里以上：查被告乙○於警詢時供稱：我開車
    尾隨在劉芳瑜機車後方，然後大踩油門自後撞上去，看到他
    們兩人飛出去等語（警卷第3頁）；於偵查中供稱：我就開
    車跟在他們機車後面，我就車子開得很快從他們後面撞上去
    ，當時的速度很快等語（偵查卷第118頁）。證人己○○於
    偵查中證稱：剛出門就看到乙○已經停在對面車道上，我跟
    劉芳瑜說他應該是不會這麼衝動就騎外環道要去學校，經過
    閃光黃燈以後，乙○就加速上來，我也加速到70公里，乙○
    加速到超過80公里的時速從後面撞我，我跟劉芳瑜就飛出去
    等語（相驗卷第56頁）；另於本院亦證稱：當時我的車速約
    70公里等語（本院卷第109頁）。參酌證人即本案到場處理
    員警甲○○於本院證稱：我從機車後方的刮痕一直往後找，
    刮痕一共是135.3公尺等語，並有道路交通事故現場圖1份在
    卷可憑（警卷第30頁）。則己○○於案發當時之時速既達70
    公里，被告駕車自後追撞，而己○○所騎乘之P5K-166號機
    車倒地後滑行135.3公尺以外距離始行停止，顯見被告當時
    之時速遠高於時速70公里以上。另依上開現場圖觀之，現場
    刮地痕從起點以約30度角由西南往東北方向延伸，經過被告
    於案發後所停放之自小客車位置時，則先呈東西方向延伸，
    再略向東南方向轉向停止於P5K-166號機車前。另證人己○
    ○於本院證稱：本案事故現場所遺留之口罩（跡證5）、黑
    色鞋子（跡證10）等為劉芳瑜所有；至眼鏡框（跡證6）則
    為伊本人所有等語（本院卷第112頁反面、第113頁）。上開
    現場所遺留證人己○○及被害人劉芳瑜所有遺留現場之物，
    均分布於刮地痕附近等情，亦有上開道路交通事故現場圖及
    臺南縣警察局麻豆分局所拍攝之附跡證照片可憑（附於臺南
    縣警察局麻豆分局乙○涉殺人案勘察報告第12頁、第13頁、
    第13頁反面、第14頁反面）。依上開刮地痕行進方向、具有
    一貫之延伸性且現場跡證分布於刮地痕附近等情觀之，上開
    刮地痕應確為P5K-166號機車倒地後在地面上所遺留。再對
    照己○○所駕駛之P5K-166號機車於案發後，機車右側倒地
    停放現場，機車右側除機車車尾排氣管損壞變形外，車殼塑
    料並有明顯刮擦痕跡；至機車左側則全無刮擦痕等情，亦有
    臺南縣警察局麻豆分局所拍攝之附跡證照片可憑（附於臺南
    縣警察局麻豆分局乙○涉殺人案勘察報告第24頁反面、第41
    頁）。則己○○所駕駛之P5K-166號機車遭被告追撞後，機
    車右側著地，在案發現場遺留上開刮地痕亦可認定。證人甲
    ○○於本院證稱：這個交通事故很奇妙，剛好撞到機車的排
    氣管，所以重型機車並沒有倒下去，而是被推著走，所以就
    留下一百多公尺的刮痕，135.3公尺的長度就是這樣來的。
    機車被追撞以後，牌照就掉了，牌照和機車相隔的距離很遠
    ，但是排氣管凹下去以後，就直接跟柏油路接觸，機車被撞
    以後就一直往前跑。撞了以後，機車就自己跑（本院卷第10
    4頁正反面）。惟又證稱：刮痕很明確，一邊是排氣管，一
    邊是傳動軸。撞完以後，為機車之所以沒有倒地，是因為一
    邊有排氣管支撐，一邊有傳動軸支撐，搖搖晃晃，所以刮地
    痕才會出現斷斷續續云云（本院卷第106頁反面）。前後所
    證並不一致，並證稱：以上是我自己判斷的，也有與同事查
    看現場時，討論刮痕的由來。是我們兩個人的判斷，沒有人
    看到等語（本院卷第106頁）。足認證人甲○○關於現場刮
    地痕產生來源之判斷，乃係臆測之詞，並未親眼目睹機車遭
    被告駕車追撞後未倒，僅以機車排氣管支撐；或以機車兩側
    傳動軸、排氣管輪流支撐，在機車未倒地之狀況下，滑行達
    135.3公尺距離。其上開證詞，顯與上開事證不符，允無足
    採。證人甲○○上開關於現場刮地痕產生來源，固非足採，
    惟並無礙於本院關於刮地痕產生來源、距離之認定。選任辯
    護人雖以道路交通事故現場圖上所繪製關於劉芳瑜、己○○
    共乘之車號P5K-166刮地痕斷斷續續、並不連貫，且彎彎曲
    曲，質疑警方所繪製之刮地痕並非P5K-166號機車於本案發
    生當時所遺留云云，亦不足為被告有利之認定依據。
  4.被告於被害人劉芳瑜遭追撞摔落後，再駕車輾壓劉芳瑜身體
    兩次：
    (1)鑑定人解剖劉芳瑜遺體，發現2處輾壓傷痕：本案經檢察
      官囑託法務部法醫研究所法醫師戊○○解剖被害人劉芳瑜
      遺體後，認：「根據解剖結果及本案卷宗資料綜合研判，
      死者為機車乘客，因遭同班同學所駕駛自小客車蓄意由後
      面追撞，之後再駕車迴轉來回輾壓二次，導致蜘蛛網膜下
      腔出血、腦挫傷、第一頸椎脫位、多處肋骨骨折及肺臟破
      裂併氣血胸、腹腔臟器破裂出血及恥骨骨折，終致神經性
      、低血容性及呼吸性休克而死亡」等情，有同所鑑定報告
      書在卷可憑（原審卷第51頁）。鑑定人戊○○於本院亦陳
      稱：綜合研判，死者是先遭自小客車從機車後面撞擊，因
      為騎乘機車時身體的重心位置比較高，所以身體會拋到擋
      風玻璃及車頂再翻落到車後，這是我在鑑定報告上所講的
      追撞的部分。第二次死者從後面被追撞之後，車子再迴轉
      輾壓過死者的左上胸部至右下腹部，這是第一次的輾壓，
      另外一次是死者的右髖部部位有擦挫傷以及下腰部及臀部
      的部位有刷地痕，還有骨盆腔的骨盆出血，這是另外一次
      的輾壓。死者身體還有多處的擦挫傷或撕裂傷，頭、頸、
      手、腳部都有，另外有多處的傷痕，我研判這些傷痕是車
      子被追撞的時候，身體掉落地面所形成，所以我沒有看到
      第三次的輾壓痕跡。第一次輾壓所形成的傷痕證據，包括
      鑑定報告第8頁軀幹：「(1)胸部左側至腰部右側多條互相
      平行，但寬度不等的擦挫傷，最大者20乘0.5公分。(3)右
      側第三至第八肋骨後弓骨折，左側第一至第六肋骨骨折。
      (4)血胸，胸腔積血1400毫升。(5)左右肺葉多處破裂出血，
      併氣胸。(6)肝臟右葉破裂，2公分長。」第二次輾壓的證
      據，是鑑定報告第8頁軀幹：「(2)腰部後面一處刷地痕，
      30乘12公分。(7)子宮旁軟組織及腸繫膜碎裂出血。(8)腹腔
      及骨盆腔出血，積血500毫升。(9)恥骨聯合左側骨折」等
      語（本院卷第157頁反面至158頁）。
    (2)被告乙○於偵查中供稱：「（問：撞倒劉芳瑜跟己○○以
      後，你是不是往前行駛之後迴轉逆向行駛過來壓過劉芳瑜
      的身體？）是。」「（問：然後你再掉頭再一次壓過劉芳
      瑜的身體？）對」等語（相驗卷第61頁）。被告乙○於偵
      查中業已自白在撞倒劉芳瑜、己○○之後，再來回輾壓劉
      芳瑜身體兩次之事實。參酌目擊證人己○○於偵查中證稱
      乙○加速到超過80公里的時速從後面撞我，我跟劉芳瑜就
      飛出去，接著我人抬頭有一點意識的時候，就看到乙○已
      經在前方車道上掉頭回來，劉芳瑜還躺在我前面的馬路上
      ，乙○就直直開過來，時速約5到10公里壓過劉芳瑜身體
      ，壓過後再前行掉頭回來再壓一次，壓完後我試圖阻止他
      ，結果他踩油門往我這邊衝過來，我只好跳到分隔島上，
      他硬是開上分隔島，撞上我的腳，接著他就倒車要去把劉
      芳瑜抱去後車廂，被袁本成、蕭瑋婷和一個路人攔住等語
      （相驗卷第57頁）。蕭瑋婷於原審證稱：己○○、劉芳瑜
      飛到汽車道，我就騎車過去看劉芳瑜，後來乙○的車又迴
      轉且逆向開過來壓劉芳瑜，己○○則是爬起來走到安全島
      上，車輛有完全輾壓過劉芳瑜，包括前輪跟後輪，我看到
      己○○去追乙○的車子，要乙○停下來，可是沒有追到，
      接著雖然我不記得，但乙○又迴轉了一次，這次車輛也是
      前後輪都有輾壓過劉芳瑜。第一次撞擊後，乙○迴轉輾壓
      第一次後，己○○有要去追乙○的車，可是沒有阻止成功
      ，之後乙○再迴轉第二次做第二次的輾壓，有輾壓過劉芳
      瑜，之後倒車一點點回來要抱起劉芳瑜放入後車廂。第一
      次輾壓過後，劉芳瑜還有氣息，連送上救護車前都還有氣
      息等語（原審卷第122、125頁）。證人袁本成於原審亦證
      稱：我聽到很大的撞擊聲，我看後照鏡，整個機車往前衝
      ，乙○的車在我後方不詳的距離迴轉，在乙○迴轉時，我
      也跟著迴轉，並且往劉芳瑜那邊騎過去，迴轉之後，乙○
      往汽車內車道也就是劉芳瑜的位置開過去，從劉芳瑜身上
      輾壓過去，乙○就再迴轉去撞己○○，繼續往前開並且有
      再輾壓過劉芳瑜。可以確定被告輾壓過劉芳瑜二次。輾壓
      完後我覺得乙○還想要輾壓第三次，因我站在劉芳瑜身體
      的旁邊，因為我一邊拖拉著劉芳瑜的身體，但乙○卻同時
      一直倒車逼向我，讓我感覺又要壓過來，我用手拍他的車
      子後車廂，而己○○有在前門要拉他的駕駛座，乙○有停
      下來，就開車要把劉芳瑜抱上車等語（原審卷第129至130
      頁）。另於偵查中證稱：第二次順行輾過劉芳瑜那一次，
      我感覺時速大約四、五十公里等語（相驗卷第53頁）。依
      上開被告自白、證人證詞及法醫師鑑定意見，足認被告駕
      車輾壓劉芳瑜身體兩次之事實，且劉芳瑜在遭被告駕車兩
      次輾壓後，仍未氣絕。至證人蕭瑋婷、己○○於警詢證稱
      被告僅輾壓劉芳瑜身體1次，與事實不符，尚非可採。至
      選任辯護人為被告辯護稱證人袁本成於警詢亦證稱被告僅
      輾壓劉芳瑜身體1次云云，經查閱筆錄，袁本成於警詢時
      仍證稱僅輾壓劉芳瑜身體2次（警卷第21頁），選任辯護
      人應有誤會。
    (3)被告第一次輾壓劉芳瑜身體時速約5至10公里、第二次輾
      壓時速約40至50公里等情，除據證人己○○、袁本成證述
      於上外，與鑑定人戊○○法醫師於本院亦證稱：「從死者
      的左上胸部到右下腹部平行的刮擦痕，方向從死者的左上
      胸部延伸到右下腹部，起點應該是左上胸部，因為傷痕比
      較重，右下腹部的傷痕比較輕，所以應該是從死者的左上
      胸部刮擦過右下腹部，這是一次的身體經過車子底盤的痕
      跡。死者臀部及下腰部的位置，有另外一處大遍的刷地痕
      ，這些刷地痕的方向呈水平方向，明顯與身體前面的刮擦
      痕方向不同，另外在死者的右側髖部位置在右側髖關節附
      近，有不同方向的擦挫傷，我的研判是右側下腹部及骨盆
      腔部位有另外一次的輾壓傷。上開二處傷勢，我的研判，
      胸部是第一次壓的。」「刷地痕的意思是身體跟地面摩擦
      所形成，會不會車子從正面輾壓同時造成屍體的背面產生
      刷地痕，這要看車子的速度而定，如果車子的速度快，形
      成刷地痕是有機會，但是如果車子的速度比較慢，機會就
      比較小」等語（本院卷第156頁反面）。依鑑定證人上開
      證詞，被害人劉芳瑜身體表面第一處輾壓傷痕，係刮擦車
      輛底盤所致，第二處身體表面傷痕，則係刷地痕，乃車子
      以較高速度輾壓身體，因身體與地面磨擦所致，適與上開
      證人所證被告二次輾壓速度相合。再參照被告第二次輾壓
      過劉芳瑜身體後，仍駕駛自小客車朝己○○追撞，己○○
      只得跳上安全島上躲避，惟乙○所駕駛自小客車左前輪胎
      仍然駛上安全島等情，亦據上述。被告所駕駛自小客車左
      前輪胎既能駛上安全島，足見證人所證被告第二次輾壓劉
      芳瑜身體之速度達40至50公里，應與事實相符。
    (4)至被告第二次輾壓劉芳瑜身體並衝撞己○○上安全島等過
      程細節，被告於本院供稱：我不知道他（己○○）的動機
      為何，我第一次輾壓劉芳瑜之後轉過來，因為我想把劉芳
      瑜帶走，我第二次回來之後才看到己○○突然站起來出現
      在我車子前面。因為他站在劉芳瑜的前面阻擋我，所以我
      朝己○○的方向開過去等語（本院卷第120頁反面）。於
      原審供稱：「我第二次迴轉後，己○○向我走過來，我的
      焦點都是放在己○○，我順勢開車子往前，己○○趴在我
      的引擎蓋上，將己○○推到安全島，我的輪子可能有壓到
      己○○的腳，己○○就往後倒在安全島上，我的車子左前
      輪有上去安全島，後來我要倒車回正，才能離開安全島，
      我就踩煞車，我在推己○○往安全島時，劉芳瑜倒在我車
      後，說不定此時，有壓到劉芳瑜」等語（見原審卷第127
      至128頁）。核與證人袁本成於原審證稱：第一次輾壓劉
      芳瑜完後，去進行迴轉，然後就衝向己○○，我記得是撞
      己○○之後才第二次輾壓劉芳瑜等語（原審卷第130頁）
      相符。證人己○○於本院亦證稱：「（問：為何你說是用
      跳的上安全島？）我是用滾的，不是用跳的，因為那時候
      我已經沒有力氣了。」「（問：當時你要做何動作，為何
      乙○要把你撞上安全島？）混亂中我要去擋車，不要再有
      第二次追撞輾過劉芳瑜。」「（問：後來為何會趴到乙○
      車子的引擎蓋上？）我要擋住他」等語（本院卷第114頁
      、第115頁、117頁反面）。依被告上開供詞、證人袁本成
      證詞，可認被告係先衝撞己○○再第二次輾壓過劉芳瑜身
      體。而依己○○於本院上開證詞，己○○阻擋乙○目的，
      既在避免第二次輾壓，顯見應係站立於劉芳瑜身體之前。
      被告自係先衝撞己○○再第二次輾壓過劉芳瑜，應與事實
      相符。證人己○○上開於偵查中證稱：「（第一次）壓過
      後再前行掉頭回來再壓一次，壓完後我試圖阻止他，結果
      他踩油門往我這邊衝過來，我只好跳到分隔島上，他硬是
      開上分隔島，撞上我的腳」等語；於原審證稱：「被告是
      先輾壓過劉芳瑜，再開車朝我的方向撞過來，然俊把我撞
      到分隔島上」等語（原審卷第191頁）。另於本院亦證稱
      ：乙○是先把我撞上安全島，之後再回去輾第二次等語（
      本院卷第114頁反面），應均與事實不符。參酌證人己○
      ○於原審並證稱：我有昏迷一段時間，因我當時被撞到，
      對當時的先後次序不是很清楚，應該是證人所講的才對等
      語（原審卷第194頁反面、第195頁）。足認證人己○○在
      遭被告駕車以高速撞落車道，曾一度短暫失去意識，醒來
      後在意識尚未完全清楚之下，乍逢事故，就事故經過細節
      ，記憶有部分錯誤、模糊或失真之處。其關於此部分之先
      後次序應有記憶不清之情形。
    (5)又被告自第一次輾壓後迄遭制止抱走劉芳瑜身體之經過情
      形，依證人蕭瑋婷於警詢中證稱：一直到案發地點時，乙
      ○突然切入機車道自後撞擊己○○機車，我看到己○○、
      劉芳瑜2人被撞後飛起掉到內側快車道，我立即騎到他們2
      人中間（劉芳瑜在前、己○○在後），停車下車察看並喊
      叫劉芳瑜名字，但劉芳瑜躺在地上一點回應也沒有，接著
      就看到乙○車子掉頭逆向衝過來，我見狀馬上跑到安全島
      上去躲避並看到乙○車子又輾過劉芳瑜身體，接著撞倒我
      機車，在更前己○○也立即躲到安全島上閃躲，乙○車子
      經過己○○那邊時，因車速較慢我還看到己○○靠近乙○
      車子拉車子門把阻攔要他停車，不過乙○還是往前開再掉
      頭，並將車子開到劉芳瑜身體前方停住並倒車（要再壓劉
      芳瑜），幸好袁本成騎P8X-327號機車趕過來，見狀就馬
      上將機車抵在乙○車後阻擋（機車也被乙○車子倒車撞倒
      在地），乙○因沒辦法倒車所以就下車先打開後行李箱，
      接著就走到劉芳瑜身邊企圖抱起劉芳瑜到車上，我跟袁本
      成見狀就立即制止他，接著有很多同學也前來，所以就報
      警及叫救護車了等語（警卷第16頁）。比對現場蕭瑋婷所
      騎乘之車號WBP-866號機車倒放於被告1067-MS自小客車車
      後9.9公尺處，地上並遺留刮地痕10.2公尺；袁本成所駕
      車號P8X-327機車則倒放緊接在被告1067-MS自小客車左後
      方；己○○所戴黑色安全帽棄置於被告1067-MS自小客車
      車頭左前方3公尺安全島灌木叢內；被告1067-MS自小客車
      後保險桿下方有劉芳瑜血跡一處（跡證22），血跡旁邊就
      是袁本成機車等情，有道路交通事故現場圖（警卷第30頁
      ）、臺南縣警察局鑑驗書（原審卷第22頁）、現場照片（
      編號33為蕭瑋婷機車倒地位置、編號39、41為跡證22血跡
      照片、編號42為袁本成機車倒地位置、編號45、48為己○
      ○安全帽棄置位置，以上均附於臺南縣警察局麻豆分局乙
      ○殺人案勘察報告，第18、19頁反面、20、21頁）在卷可
      稽。足認被告自後追撞己○○、劉芳瑜共乘之機車後，劉
      芳瑜、己○○均摔落車道上（劉芳瑜在前、己○○在後）
      。蕭瑋婷見狀，乃騎乘MBP-866號機車停放於己○○、劉
      芳瑜倒地位置之間，並下車查看劉芳瑜傷勢。此時，被告
      隨即在同一方向車道，迴轉並逆向自劉芳瑜身上輾壓而過
      ，撞倒蕭瑋婷停放於劉芳瑜身後之MBP-866號機車，己○
      ○、蕭瑋婷見狀，均跑上安全島上以避免遭被告撞及。己
      ○○在被告駕車經過伊身旁時，試圖拉被告車門，以阻攔
      被告，但未成功。被告再度於同一車道迴車順向行駛，見
      己○○在劉芳瑜倒地位置前方阻擋，先衝撞己○○，己○
      ○趴上引擎蓋上，被告再第二次輾壓過劉芳瑜身體，朝安
      全島上直駛而去，己○○滾落安全島後，乙○汽車左前輪
      仍跨上安全島壓及己○○右腳踝後，再倒車駛下安全島，
      朝劉芳瑜倒臥處，袁本成以機車阻擋被告汽車，並拍打被
      告汽車，阻止被告第三度輾壓劉芳瑜。被告下車打開後座
      行李箱，欲抱劉芳瑜上車時，乃遭袁本成、蕭瑋婷阻止等
      情，應與事實相符。
    (6)證人黃鈞威於偵查中我經過事發地點的時候就遠遠看到前
      方有車禍的情形，汽車跟我是逆向，因為很遠，我只看到
      車尾有人，拍車廂蓋後的玻璃，好像要阻止要開車的人幹
      嘛吧，我以為汽車肇事後要逃逸，因為他準備朝我的方向
      開過來，我就往前開想要用我的車頭攔下他的車，他就回
      轉朝車行方向往前開，我也繼續往前開，就看到他直直開
      衝向安全島，車輪還一個卡在安全島上，我有看到安全島
      有一個人，他就躲在安全島上，我往前開，他當時倒車我
      看到車尾有一個女生，他就直接輾過那一個女生，我馬上
      停車打電話報警云云（相驗卷第68頁）。另於原審審理中
      證稱：我看到有一台汽車逆向，我是順向，該車迎面而來
      ，該部車在我面前迴轉，迴轉後就衝到安全島上，左前輪
      有上安全島，有沒有撞到人我不知道，我有繼續往前開，
      開到他旁邊時，我看到他從安全島下來時，有輾壓到劉芳
      瑜，我就開到前面停在旁邊，下來打電話給救護車。我看
      到被告開車輾壓過劉芳瑜的次數是一次，是以倒車的方式
      輾壓的云云（原審卷第133至134頁）。固證稱被告係以倒
      車的方式輾壓劉芳瑜身體一次，惟依其上開證詞，證人黃
      鈞威於案發當時駕駛自小客車在尚未抵達案發現場前，在
      遠處目睹現場經過當時，被告已逆向行駛於新生北路西往
      東車道，再迴轉往前衝撞己○○，此時證人黃鈞威仍在被
      告後方，視線遭乙○所駕廂型車阻擋，故未見躺臥在被告
      車前地上的劉芳瑜，僅見被告衝撞己○○往安全島上，此
      時證人再往前開，經過被告所駕車輛時，始見劉芳瑜躺臥
      在被告車後。而依證人袁本成、蕭瑋婷上開證人所證，被
      告於第二次輾壓後，倒車後退並未輾壓及劉芳瑜身體，顯
      見證人黃鈞威並未目睹被告兩次輾壓劉芳瑜身體經過，其
      證稱目睹被告係以倒車的方式輾壓劉芳瑜身體一次之證詞
      ，顯與事實不符，自不得據為被告有利之認定依據。
    (7)另證人王聽獻於偵查中證稱：我看到一台白色自小客車自
      後追撞在前機車，機車上有二個人飛很遠。汽車沒停一直
      開，我就叫救護車，自小客車又開回來，我以為他要回來
      處理，結果他直接撞正要爬起來坐在柏油路上的女生，再
      壓過去。再倒車要撞後面那個男生，那個男生爬到安全島
      上去，自小客車再往前壓過倒地的女子，之後停車，他還
      沒有下車，行李箱就先打開，他下車後要把女生抱上車，
      我跟其他同學一起抓住那個汽車駕駛等語（相驗卷第47頁
      反面）。另於原審亦證稱：二人被撞擊後飛的很高，死者
      被撞飛的比較遠，另外一名男子倒在比較後面可是距離差
      很遠，二人都被撞到靠近安全島那邊。還是一直繼續往前
      開，沒有減速，我叫我太太記車牌報警，我用我的手機打
      電話叫救護車，旅行車一直往前開約一百公尺後，又慢速
      迴轉從慢車道過來，車速慢慢的，到一半的時候又加速，
      那時我的車就停在死者的旁邊，那個被撞到的男的有坐起
      來，劉芳瑜的手有一點要縮回來，腳也有要起來的動作，
      那台車就從從她身上輾壓過去。輾壓過死者後就停止，我
      看到有另一名騎機車過來停在倒地的男生旁邊，休旅車駕
      駛人就將車子車頭朝外車道方向往內車道倒車，倒車時有
      撞到機車，後來左後輪還有撞上安全島，那時被撞倒的那
      名男子已跳上安全島，該名男子並沒有被撞傷，休旅車下
      安全島後，有將劉芳瑜再次輾壓，我就打電話給警察，我
      說這不是車禍，要他們過來處理，我過去時看到被告要抱
      起劉芳瑜，那時警察還沒有來，後來警察來後，就把他們
      帶回警局處理云云（原審卷第196頁）。固均證稱被告駕
      車兩度輾壓劉芳瑜身體，惟就第二次輾壓經過，究係先倒
      車撞擊己○○後再正向輾壓劉芳瑜，抑或是先倒車撞擊己
      ○○後再倒車輾壓劉芳瑜，則有不明。惟依證人於原審同
      日所證：「（問：依照這張照片所示，當時休旅車的車頭
      是順向停在快車道上，所以你剛剛上述被告駕車第二次輾
      壓過劉芳瑜時，是否也是順向在快車道上行駛？）是。」
      「（問：依照你剛剛當日所見，依照車子的行向，被告當
      日駕車是否有二次迴轉的動作？）第二次倒車撞到該男子
      後，被告所駕的車輛，有再車頭轉向車子順向的方向」等
      語（原審卷第196至197頁反面）。顯證稱被告駕車第二次
      輾壓劉芳瑜身體時，是以正向而非倒車方式輾壓甚明，其
      於原審審理中證稱休旅車下安全島後，有將劉芳瑜再次輾
      壓云云，顯與事實不符。此外，證人既於原審中已證稱被
      告第二次係以正向方式輾壓劉芳瑜身體，參酌證人王聽獻
      於偵查中所證：被告再倒車要撞後面那個男生，那個男生
      爬到安全島上去，自小客車再往前壓過倒地的女子，之後
      停車等語，顯見被告第二次輾壓過劉芳瑜身體之前，先駕
      車衝撞己○○。惟依據證人己○○於原審證稱：被告當時
      駕車是左前輪撞上安全島。被告在案發時，以駕駛座旁的
      左前輪，將我撞上安全島等語（原審卷第193頁反面）。
      被告於原審亦供稱：「我第二次迴轉後，己○○向我走過
      來，我的焦點都是放在己○○，我順勢開車子往前，己○
      ○趴在我的引擎蓋上，將己○○推到安全島，我的輪子可
      能有壓到己○○的腳，己○○就往後倒在安全島上，我的
      車子左前輪有上去安全島」等語（見原審卷第127至128頁
      ），足認證人王聽獻上開被告係以倒車方式衝撞己○○上
      安全島云云，亦與事實不符。證人王聽獻部分證詞，固經
      認定與事實不符，惟其證稱被告兩次輾壓劉芳瑜身體，則
      與事實相符，自亦不能以其部分證詞，因記憶或陳述略有
      出入，遽認其證詞全部不可採信，而為有利於被告之認定
      。
    (四)被告有殺害劉芳瑜之犯意：查被告乙○與被害人劉芳瑜於
      97年8月中旬分手，精神上已感痛苦，97年11月10日復自
      被害人劉芳瑜口中得知劉芳瑜與己○○交往並同住一處之
      事實，萬念俱灰，除一度欲跳樓自殺外，更起意殺害劉芳
      瑜後同歸於盡，故屢次以口頭、電話、手機簡訊或在網站
      上留言「妳帶走我全部，我也要帶妳走」等語，以恐嚇劉
      芳瑜。被告於97年12月16日因飲酒後在教室喧鬧，經校方
      送醫後通知家屬帶回台北住處後，翌(17)日即開始展開其
      殺害劉芳瑜後同歸於盡計劃，均業如上述。堪信被告因情
      變而起意殺害劉芳瑜後同歸於盡，並逐步按計劃(1)駕駛被
      告母親名下之汽車南下做為犯案工具；(2)除加滿汽車油箱
      外、並以保特瓶加滿汽油、購買沙拉油、木炭等易燃物準
      備於撞倒劉芳瑜後，抱走劉芳瑜身體，引燃汽車內汽油等
      易燃物後自焚同死；(3)於案發當日清晨駕車在被害人劉芳
      瑜租處守候，並事前確認劉芳瑜在租處內。(4)再以高速自
      後撞擊劉芳瑜所搭乘之機車，致劉芳瑜跌落車道後，再予
      輾壓2次，顯有殺害劉芳瑜之犯意甚明。又被告第2次輾壓
      劉芳瑜身體，車行方向乃正向行駛，劉芳瑜身體就在被告
      正前方，被告猶駕車輾壓過劉芳瑜身體，顯具有殺人犯意
      。徵之被告於本院供述：我不知道他（己○○）的動機為
      何，我第一次輾壓劉芳瑜之後轉過來，因為我想把劉芳瑜
      帶走，我第二次回來之後才看到己○○突然站起來出現在
      我車子前面。因為他站在劉芳瑜的前面阻擋我，所以我朝
      己○○的方向開過去等語（本院卷第120頁反面）。依被
      告上開供詞，顯見被告第2次輾壓劉芳瑜身體前，明知己
      ○○站立於劉芳瑜前面，仍駕車輾壓劉芳瑜。況被告輾壓
      劉芳瑜身體，其目的就在殺害劉芳瑜，已如上述。選任辯
      護人為被告辯護稱：被告第2次迴轉駛向劉芳瑜是為將其
      抱上車，因己○○上前阻攔，才將己○○推向安全島，行
      進中若有輾壓到劉芳瑜，並非基於故意云云，尚非足採。
    (五)被告有殺害己○○之未必故意：
    1.查被告乙○駕車以高於時速70公里以上之速度，自後追撞
      己○○、劉芳瑜所共乘機車，己○○、劉芳瑜均遭撞飛，
      跌落地面，機車倒地後在地面上遺留長達135.3公尺之刮
      地痕，客觀上足使被害人己○○、劉芳瑜因受撞擊、車輛
      輾壓而致頭部、臟器、頸椎或嚴重骨折等重大傷害而死亡
      ，乃一般人依通常知識經驗，可得預見之事實。觀之，被
      告於駕車追撞當時，頭戴全罩式安全帽以避免自己在追撞
      過程中發生意外等情，業據被告於本院供述在卷可按（本
      院卷第121頁反面）。顯見被告乙○已預見高速撞擊可能
      造成死亡結果。參酌被告殺害劉芳瑜後同歸於盡之心意決
      絕，而己○○與劉芳瑜同車共乘，被告駕車高速自後追撞
      劉芳瑜所搭乘機車，目的既在殺害劉芳瑜，雖無致同車之
      己○○於死之決意（詳下述），惟被告既已預見高速駕車
      自後追撞可能亦造成己○○死亡結果，顯不違其本意。被
      告於本院即供稱：因為己○○載劉芳瑜，我為了要把劉芳
      瑜撞倒之後帶走，當然己○○也會一併被我撞到等語（本
      院卷第121頁反面），亦足徵之。足認被告具有殺害己○
      ○之未必故意。被告雖辯稱：我的想法是那天撞擊之後不
      至於死，如果那樣撞擊就死的話，那我後面就不至於會有
      輾壓的動作云云，並非足採。
    2.再者，被告起意殺害劉芳瑜，乃兩人分手後，又得知劉芳
      瑜與己○○交往並同住一處之事實，萬念俱灰，故生殺害
      劉芳瑜後同歸於盡之念。被告為遂行計劃，更加滿油箱、
      購置汽油、沙拉油、木炭等易燃物準備於撞倒劉芳瑜後，
      抱走劉芳瑜身體後引火自焚、同歸於盡。被告駕車撞倒劉
      芳瑜、己○○後，輾壓對象鎖定劉芳瑜一人，足見被告決
      意殺害者為劉芳瑜而非己○○。此從被告獨佔之愛情觀念
      ，伊與劉芳瑜死後浪漫的兩人世界（被告已選定某處向日
      葵花田自焚同死），更容不下第三者己○○，亦足徵之。
      被告固坦承曾於97年11月間約同己○○在麻豆鎮河堤旁打
      架，並稱：我約他去那邊是要打架置他於死地等語其於死
      等語（偵查卷第33頁）。惟當日打架過程有其他同學3、4
      人在場，在乙○、己○○兩人打架時，同學亦曾勸阻，亦
      據證人己○○於本院證述在卷可按（本院卷第116頁）。
      被告於本院亦供稱：那天的同學有很多，狀況有點像兩派
      人馬，我這邊有大概4、5個同學是挺我的，我們互相都有
      認識，己○○那邊也有2、3個同學。約出來談判的目的，
      就是要我們兩個在那邊把事情講好，以後就不要再針對劉
      芳瑜感情的問題。己○○說了一些「我現在是劉芳瑜的男
      朋友」之類的話讓我聽了很不爽，這些話對我而言是挑釁
      的話，他說他現在是劉芳瑜的男朋友，我是劉芳瑜以前的
      男朋友，他還說我現在在騷擾他們，我被他前面的幾句話
      激怒了，我就動手打他。然後同學就過來阻止，同學看我
      打他的狀況不像是打而已，是要把他打到死的狀況，他坐
      在河堤邊，我往河堤邊打過去，同學看到他快摔下去，把
      他拉起來，就開始阻止我。打架這個部分，並不是我親自
      打電話約己○○出來，應該是我這邊挺我的同學打的電話
      。同學的用意就是那天談判完之後，不要再有這樣的問題
      存在。我心裡一直（對己○○）有殺意，可是我知道這樣
      做不行，我也做不下去，我就跟同學說我真的很想殺己○
      ○，同學看我的狀況好像遲早會這麼做，所以才會約我們
      到河堤打架。同學中有一個人說不然就去跟己○○打一架
      ，打完氣也消了，以後就不要再有這樣的事情，同學是為
      了不要讓我置他於死地，才約到河堤打架，都是同學去約
      的，並不是己○○想約我出來，或是我想約己○○出來等
      語（本院卷第119至120頁）。於原審亦供稱：我的動機是
      要與劉芳瑜同歸於盡，我沒有要致己○○於死。我承認先
      前只想要致己○○於死地，還沒有想到劉芳瑜的部分，剛
      好那時洪曉慧出獄，我就想到如果殺了己○○會變成第二
      個洪曉慧，才想只要跟劉芳瑜同歸於盡等語（原審卷第24
      3頁）。被告於獲知己○○與劉芳瑜交往後，固存殺意，
      言談中並向同學透露，同學乃安排兩人在河堤打架。河堤
      打架前，被告固有殺害己○○之意，惟被告駕車追撞劉芳
      瑜、己○○所乘機車，直接目的僅在殺害劉芳瑜後同歸於
      盡，已如上述。則被告供稱因洪曉慧出獄，導致伊主觀上
      已從殺害己○○洩恨轉變成殺害劉芳瑜後同死乙節，應與
      事實相符。被告內心主觀犯意之轉變，不能予以忽略，逕
      以被告供稱河堤打架時，即有置己○○於死之意，遽推認
      被告於駕車追撞之時，亦有殺害己○○之直接故意。至被
      告駕車衝撞己○○上安全島，乙○所駕駛自小客車左前輪
      胎並駛上安全島，雖撞及己○○右腳踝，幸未成傷等情，
      固據被告供承於上，核與證人己○○上開證詞相符，並有
      財團法人台灣基督長老教會新樓醫院麻豆分院99年1月11
      日新樓麻歷字第99008號函及所附病歷在卷可憑（本院卷
      第93頁）。惟己○○當時阻擋被告所駕自小客車目的，乃
      為阻止被告第二次輾壓劉芳瑜，已據己○○於本院證述在
      卷可按（本院卷第114頁）。另據被告於本院供述：我不
      知道他的動機為何，我第一次輾壓劉芳瑜之後轉過來，因
      為我想把劉芳瑜帶走，我第二次回來之後才看到己○○突
      然站起來出現在我車子前面。因為他站在劉芳瑜的前面阻
      擋我，所以我朝己○○的方向開過去等語（本院卷第120
      頁反面）。則被告駕車衝撞己○○上安全島之目的，仍係
      為輾壓劉芳瑜，見己○○阻擋，乃予衝撞，並無以此衝撞
      行為，殺害己○○之直接故意。縱被告於原審供稱：那時
      我不知道己○○會出現在我面前，所以我沒有顧慮己○○
      會不會死等語（原審卷第243頁），僅足徵被告僅有殺害
      己○○之未必故意，而無直接故意。被告辯稱其並無致告
      訴人己○○於死之意欲云云，固無足取，惟被告駕車高速
      自後追撞，再駕車衝撞己○○上安全島之行為，僅具未必
      故意，仍不能不辨。
    (六)被害人劉芳瑜因被告駕車高速追撞再予輾壓二次，致蜘蛛
      網膜下腔出血、腦挫傷、第一頸椎脫位、多處肋骨骨折及
      肺臟破裂併氣血胸、腹腔臟器破裂出血及恥骨骨折，終致
      神經性、低血溶性及呼吸性休克，延於97年12月18日上午
      10時35分死亡等情，有解剖筆錄、相驗屍體證明書各1份
      （相驗卷第77、80頁）、相驗及解剖照片55幀（偵查卷第
      85頁至113頁）、法務部法醫研究所解剖報告書、鑑定報
      告書各1份（原審卷第42至52頁）在卷可憑，足證被害人
      劉芳瑜死亡結果，確因被告駕車追撞、二次輾壓行為所致
      ，其間並具有相當之因果關係。另被害人劉芳瑜死亡時間
      既為97年12月18日上午10時35分，參諸證人蕭瑋婷於原審
      證稱：第一次輾壓過後，劉芳瑜還有氣息，連送上救護車
      前都還有氣息等語（原審卷第122、125頁）。足認被告二
      次輾壓時，劉芳瑜仍未死亡。至己○○雖倖免於難，仍因
      遭乙○駕車自後追撞而受有頸部挫傷、左肘、雙手、右臀
      、雙膝多處擦傷之傷害等情，亦有財團法人台灣基督長老
      教會新樓醫院診斷證明書在卷可憑（原審卷第232頁）。
    (七)被告於案發當時之精神狀況，其辨識行為違法或依其辨識
      而行為之能力，並無顯著降低之情：被告於案發當時之精
      神狀況，經原審囑託行政院衛生署嘉南療養院對被告鑑定
      結果，略以：「（被告精神狀態）認知功能方面，洪員的
      思考流程、思考內容並無出現偏離現實、不正常之狀況。
      然洪員極易以非黑即白的二分法來判斷事情，其思考亦容
      易偏向負面的假設與結論。在知覺方面，洪員否認有幻覺
      之狀況。‧‧‧問到洪員犯案當時的狀況，其表示當時只
      一心想要與被害人同歸於盡，知道這些行為是錯誤的，但
      也不管這麼多了，反正在計畫中最後自己也會死去。洪員
      表示，在衝撞的當時，只是想要將被害人撞昏，然後把被
      害人放上車，去執行同歸於盡的自殺行為。但衝撞後看到
      被害人還會動，就倒車再撞一次，之後因在場證人的阻止
      而作罷。洪員對犯案當時的狀況仍有清楚記憶。對於此次
      犯行，洪員表示後悔，但就當時的狀況來說，自己也沒有
      別的選擇了。」心理衡鑑部分：「個案由法警陪同前來，
      言語表達清楚，一般對談可以理解，也能嘗試表達自己。
      此次評估並未發現個案有明顯的精神疾病症狀，個案也否
      認有症狀或使用非法藥物的情形。對於涉入違法行為一事
      ，個案直接表示『其實不需要什麼評估了，那些都是我做
      的，應該接受應有的處罰；如果可以的話，我希望自己能
      夠死掉，甚至這樣也不能彌補我的過錯‧‧‧』」；最終
      結論：「洪員目前意識清楚，其對整個犯案動機及犯行經
      過相關之人、時、地、物與歷程能夠清楚回答，完整性與
      清晰度尚佳，且與筆錄等記載相符，顯示其就犯行當時，
      未受精神病症狀之影響而使其降低認知能力與判斷力。整
      體評估洪員之認知功能，對於一般法律及道德規範，可知
      其是非對錯，其辨識與理解能力較一般常人並無顯著減低
      之情形。因此其在接受及判斷外在環境刺激、自我抉擇與
      行為決定上，仍具有認識與了解現實與社會規範的認知能
      力，且能自由決定其意思【亦即並未喪失或減低辨識其行
      為違法之能力，或因此欠缺或減低依其辨識而行為之能力
      】。以洪員的成長背景與親子關係來看，其於原生家庭中
      ，並未得到所需之關愛與照護。父母親均忙於事業，於空
      暇時，雖想要對洪員表達關切，但卻找不到方法，只得觀
      望著洪員以他自己的方式【線上遊戲】，默默的表達對父
      母未予適當關注的抗議。洪員在家庭中無法獲得的情感，
      只有往外發展，本想在女友身上尋求情感的慰藉，然分手
      讓其需求落空，他只有一而再、再而三的請求對方回頭。
      然，洪員對感情處理方式之認知不足，未學習到對分手事
      件較好之處理因應方法，面對無法解決之情境，情緒易失
      控；洪員採用激烈而不適當的的方式，更對兩人的關係造
      成反效果，如此的惡性循環，其所使用的乞求方式也越來
      越極端，直到要與對方生死的程度，從而造成本次的犯行
      。另一方面，洪員長期呈現出內向、壓抑、孤單、空虛、
      情感易受傷的人格特質，曾有因情感因素而企圖自殺或自
      傷的紀錄，不能排除其具有某種「情緒不穩定」之人格違
      常傾向。此種「情緒不穩定」之人格在面對壓力與挫折，
      其自卑及反抗心理極度增強時，則失去對情感緊張、敵意
      及衝動之控制力；其內心深處對被害人懷著愛慕與依戀的
      情感，在被拒絕時感到極端的痛苦與絕望，遂在攻擊衝動
      的驅使下，觸動殺機。此外，洪員極易以非黑即白的二分
      法來判斷事情，其思考容易偏向負面的假設與結論，其思
      考模式與情緒不穩定、衝動控制欠佳的性格，是造成犯行
      的加成因子」等語，有同院鑑定報告在卷可憑（原審卷第
      217至218頁）。準此，被告固存有情緒不穩定之人格違常
      傾向，但其對外界事理之判斷仍有清楚之認識，並無較一
      般人減低之情狀。參諸被告為遂行與劉芳瑜自焚於向日葵
      花田之計劃，逐步依計劃實施殺人行為，顯見被告於本件
      犯行時，其辨識行為違法或依其辨識而行為之能力，並無
      顯著降低。
    (八)綜上所述，被告殺人犯行，均事證明確，堪予認定。
三、核被告乙○殺害劉芳瑜，所為係犯刑法第271條第1項殺人罪
    ；另殺害己○○未遂，所為則係犯同條第2項、第1項之殺人
    未遂罪。被告駕車自後高速追撞劉芳瑜、己○○所共乘之機
    車，兩人摔落地面後，再駕車輾壓劉芳瑜身體兩次；另駕車
    衝撞己○○上安全島，均係同一殺人行為之接續行為。被告
    所犯上開殺人既遂罪與殺人未遂罪兩罪，係以一行為觸犯數
    罪名，屬想像競合，應從重論以殺人既遂一罪處斷。另被告
    於恫嚇被害人劉芳瑜後進而實施殺人行為，其恐嚇之危險行
    為應為殺人之實害行為所吸收，不另成立恐嚇危害安全罪。
乙、無罪部分：
一、公訴意旨另以：乙○與劉芳瑜原係大學同班同學，並為男女
    朋友關係，雙方於民國97年3月間因感情生變而分手。於同
    年11月間，劉芳瑜與同班同學己○○交往後，引發乙○心生
    怨恨，對己○○恐嚇稱：「要給你好看」等語。
二、查起訴書犯罪事實欄就上開被告恐嚇己○○之犯行業已載明
    ，雖證據並所犯法條欄並未敘及被告涉犯刑法第305條之恐
    嚇安全罪。惟此部分既經起訴，原審審理後，亦認被告所為
    係犯刑法第305條之恐嚇罪，且認與前開殺人罪部分犯意各
    別，行為不同，爰予分論併罰。此部分既經被告上訴，本院
    自應予審理。
三、按犯罪事實應依證據認定之，刑事訴訟法第154條第2項定有
    明文。又告訴人之告訴，係以使被告受刑事訴追為目的，是
    其陳述是否與事實相符，仍應調查其他證據以資審認。訊據
    被告乙○堅決否認有此部分恐嚇之犯行，辯稱：並未對己○
    ○說過「要給你好看這句話」，我從小到大都沒有講過「要
    給你好看」這句話，這不是我講話的習慣，當天河堤的事情
    我都記得一清二楚。打架並不是我親自打電話約己○○出來
    的，應該是我這邊挺我的同學不知道是其中哪一個人或好幾
    個人打的電話，我猜想「要給你好看」這句話可能是我同學
    在邀約己○○出來的時候說的等語（本院卷第119頁）。
四、經查，證人即告訴人己○○於檢察官偵訊及原審審理時證稱
    ：「他有約我出去麻豆附近的河堤，對著我說要給我好看。
    （問：你會不會害怕？）有感到害怕。（還有誰在場？）還
    有其他的同學。（問：他們有沒有聽到？）他說得沒有很大
    聲，只有我聽得比較清楚」等語（相驗卷第58-59頁、原審
    卷第192頁）。惟證人己○○嗣於本院則證稱：「（問：乙
    ○對你說了什麼？）因為時間已經蠻久了，我不記得了。」
    「（問：他說「要讓你好看」是否那次講的？）前後順序我
    忘了。」「（問：在什麼場合乙○說「要讓你好看」？）他
    應該是叫我注意。」「（問：是否你們打架那一次說的？）
    我忘記了」等語（本院卷第112頁反面）。證人己○○關於
    被告與其在河堤打架時，被告是否確曾對其恫稱「要給你好
    看」等語，已非無疑。再者，被告與己○○在河堤打架時，
    既有同學多人在場，兩人打架時，同學並上前勸阻，均如上
    述。其他同學既然上前勸阻兩人，在近距離接觸下，焉能未
    聽聞被告恐嚇言詞。縱被告供承於河堤打架時有置己○○於
    死之意（偵查卷第62頁、原審卷第243頁），惟此僅能證明
    被告是否有殺害己○○之意圖（詳如上述），不能因此即推
    認被告於打架當時，亦對被告恐嚇。此外，綜觀全卷，除告
    訴人己○○上開指訴外，並無其他證據足資證明被告有何恐
    嚇犯行，尚難以其前後具有瑕疵之指述，遽認被告有何恐嚇
    犯行。此外復無其他積極證據足以證明被告有恐嚇己○○之
    犯行，揆諸前開規定，自應為無罪諭知。
丙、撤銷改判理由：原審認被告殺人、恐嚇犯行均事證明確，依
    法論罪科刑，固非無見。惟查：(一)被告乃基於殺人之未必故
    意，著手殺害己○○，原審認係直接故意，尚有未合。(二)被
    告於恫嚇被害人劉芳瑜後進而實施殺人行為，其恐嚇之危險
    行為應為殺人之實害行為所吸收，不另成立恐嚇危害安全罪
    。原審認係另行起意為之，並予分論併罰，亦有未當。(三)被
    告恐嚇己○○部分，除證人即告訴人己○○之指述外，並無
    其他佐證；己○○之證詞前後復有瑕疵，不能僅以其具有瑕
    疵之證詞，遽認被告亦有恐嚇己○○犯行。原審未查，併認
    被告犯罪，自有未洽。檢察官上訴意旨，認被告殺害劉芳瑜
    既遂與殺害己○○未遂犯行，應分論併罰，併指摘原審量刑
    過輕；被告上訴意旨，除否認有殺害己○○之犯意及兩次輾
    壓劉芳瑜身體外，併指摘原審量刑過重。綜上所述，檢察官
    及被告上訴意旨固均無理由，惟原判決既有上開違法不當之
    處，自應由本院予以撤銷改判。
丁、科刑部分：爰審酌被告與被害人劉芳瑜原為男女朋友關係，
    雙方因感情生變分手，被告再由劉芳瑜親口告知與己○○交
    往後，萬念俱灰，起意殺害劉芳瑜後同歸於盡之犯罪動機，
    並逐步按計劃駕車以高速自後撞擊劉芳瑜、己○○所共乘之
    機車，再輾壓劉芳瑜身體2次，於己○○試圖阻止被告時，
    再駕車衝撞己○○，其犯罪目的除欲殺害劉芳瑜外，並預見
    其行為可能造成己○○死亡之結果，亦不違反其本意，其犯
    罪手段粗暴、殘忍，除剝奪劉芳瑜生命外，並遺其親人永難
    抹滅之傷痛。被告著手殺害前，已慮於此，故整理兩人交往
    期間之甜蜜回憶，並附便箋，略以：「至少留下這些，讓你
    們知道我和芳瑜將近2年的時間一直是開開心心的．．．這
    張照片是芳瑜送給我的禮物中最珍貴的一樣，現在交還給你
    們。好可惜，不能和你們成為一家人。對不起。」等語郵寄
    予劉芳瑜雙親（偵查卷第60頁）。被告固藉此表達對劉芳瑜
    無限情意，惟自劉芳瑜雙親而言，哀痛情緒在冰冷遺體與照
    片中青春可人的愛女形象間激盪，痛徹心扉，難以釋懷，可
    以想見。雖被告家人已於本院宣判前給付賠償金900萬元（
    本院卷(二)第20-27頁），仍無法稍減劉芳瑜雙親之哀痛。被
    告剝奪摯愛生命，並企圖同死，幻想死後浪漫的兩人世界，
    不再孤單、不再絕望，其生靈可獲救贖。其思考偏激、手段
    粗暴，顯與常人有異。依鑑定報告所示，不能排除具有某種
    「情緒不穩定」之人格違常傾向。被告於犯案時年僅21歲，
    隻身離家就學，個性原本內向、壓抑，在愛情滋養中獲得重
    生，卻在愛情破滅後受苦，情緒一再受挫，終至崩潰。在此
    極度不穩定的情緒下，終致鑄成大錯，亦值憐憫，故無處以
    極刑之必要，爰量處無期徒刑，褫奪公權終身，藉資懲儆。
據上論斷，應依刑事訴訟法第369條第1項前段、第364條、第299
條第1項前段、第301條第1項，刑法第271條第1項、第2項、第55
條、第37條第1項判決如主文。
本案經檢察官劉欽銘到庭執行職務。
中    華    民    國    99    年    4     月    21    日
                  刑事第六庭    審判長法  官  董武全
                                      法  官  賴純慧
                                      法  官  林英志
以上正本證明與原本無異。
殺人罪部分如不服本判決應於收受送達後10日內向本院提出上訴
書狀，其未敘述上訴理由者，並得於提起上訴後10日內向本院補
提理由書（均須按他造當事人之人數附繕本）「切勿逕送上級法
院」。
恐嚇己○○部分不得上訴。
                                      書記官  魏安里
中    華    民    國    99    年    4     月    21    日
附錄本案論罪科刑法條全文：
中華民國刑法第271條
殺人者，處死刑、無期徒刑或10年以上有期徒刑。
前項之未遂犯罰之。
預備犯第1項之罪者，處2年以下有期徒刑。

司法院資訊處製作；財團法人民間司法改革基金會備份。
